【裁判字號】    92,上易,2197
【裁判日期】    920923
【裁判案由】    侵占
【裁判全文】
臺灣高等法院刑事判決                          九十二年度上易字第二一九七號
    上  訴  人  甲○○
    即  被  告
右上訴人因侵占案件，不服臺灣板橋地方法院九十二年度易字第一四三六號，中華民
國九十二年六月十九日第一審判決（起訴案號：臺灣板橋地方法院檢察署九十二年度
偵字第六七一七號），提起上訴，本院判決如左：
    主      文
原判決撤銷。
甲○○意圖為自己不法之所有，以詐術使人將本人之物交付，處有期徒刑月，如易
科罰金，以佰元折算壹日。
    事      實
一、甲○○意圖為自己不法之所有，於民國九十一年五月十八日，在臺北市○○路○
    段一九九巷一弄二十號長青交通有限公司（以下簡稱長青公司）佯稱欲承租車輛
    使用，長青公司因而陷於錯誤，約定由甲○○交付新臺幣（下同）五千元保證金
    ，並按每三日依日租金五百元計算支付租金後，將該公司所有車牌號碼八Ｃ─一
    五七號營業小客車交付甲○○，甲○○於取得上開車輛後，旋即供己搭載乘客使
    用，經長青公司以存證信函催告，亦不獲置理，長青公司方知受騙。嗣於九十一
    年十月三十一日，長青公司經薇多利亞管理委員會通知，始在臺北縣三峽鎮○○
    路一三六巷二十弄二號薇多利亞社區內尋回該營業小客車。
二、案經長青公司提起告訴，由臺灣臺北地方法院檢察署檢察官呈請臺灣高等法院檢
    察署檢察長令轉臺灣板橋地方法院檢察署檢察官偵查起訴。
    理      由
一、訊據被告甲○○固坦承於九十一年五月十八日，在臺北市○○路○段一九九巷一
    弄二十號告訴人長青公司，承租車牌號碼八Ｃ─一五七號營業小客車使用，約定
    每日應給付租金五百元，每隔三日給付一次，其於繳納保證金五千元後，取得右
    述營業小客車使用之事實，惟矢口否認有何不法所有之意圖，並以該車輛於九十
    一年六月底，因故障停放臺北市○○路附近，於二、三日後遭拖吊，當時渠最多
    只積欠二個月租金，且於車輛被拖吊後曾以電話與長青公司聯絡，該公司職員要
    求彼與該公司王調陽直接聯絡云云置辯。惟查：
    (一)被告於九十一年五月十八日，向告訴人承租車牌號碼八Ｃ─一五七號營業小客
      車使用，除同日給付保證金五千元外，未繳納任何一期之租金，業據告訴人代
      理人王調陽於警詢、偵查、原審及本院調查審理時指述甚詳，並有被告國民身
      分證影本、汽車駕駛執照影本、執業登記證影本、計程車租賃合約書、授權書
      、本票、存證信函及掛號函件收據在卷可資佐證，核與被告所為取得車輛使用
      之自白相符，自足以證明被告確以承租為由取得右揭車輛使用。
    (二)被告於取得右揭車輛後，並未支付任何租金，直至九十一年十月三十一日，經
      他人通知始在臺北縣三峽鎮○○路一三六巷二十弄二號之薇多利亞社區內尋回
      ，業據告訴人長青公司代理人王調陽於偵查中指訴明確，並有薇多利亞管理委
      員會出具之吊車證明書乙紙在卷可憑。被告雖辯稱渠曾支付部分租金，且提出
      收支簿資為證明；然查，被告所提出收支簿係記載車號九Ｂ─五八八號車輛租
      金支付情形，其上載明「九十一年二月二十日十四點三十分起租，單價八百五
      十元，公休二天，保證金五千元，二月二十六日支付五一００元，三月四日支
      付四二五０元，三月十一日支付五九五０元，三月二十日支付五九五０元，三
      月三十日支付五九五０元」，其餘則屬空白，業經本院於調查時當庭勘驗明確
      ，有筆錄在卷可稽，是核該收支簿所記載內容，與本件承租八Ｃ─一五七號車
      輛無關；次查，被告就取得車輛後有無支付租金乙節，於原審供稱「直到六月
      底才沒繳」、「我有交租金，交了一、二期，五天至七天一期，每期交三千多
      元。」，於本院調查及審理時分別稱「六月底被拖走」、「車子早被拖吊回去
      ，我那有積欠那麼多錢，我頂多積欠二個多月，一天是五百元。」，核其歷次
      就何時開始未繳納租金之供述並不一致，且被告復未能提出任何證據資以證明
      其於取得車輛後曾支付租金予告訴人長青公司，自應認告訴人長青公司所為被
      告未曾交付租金之指訴確與事實相符。
    (三)被告以承租為由取得右揭車輛後，未依約支付租金，且未與告訴人連繫如何清
      償租金或歸還前述營業用小客車之事宜，被告無支付租金之意思，以承租車輛
      並支付租金為由，使長青公司應允交付右揭車輛，核屬詐術之施行，至於其於
      取得車輛時雖曾交付保證金五千元，然此亦屬使長青公司誤認為其具有承租車
      輛意思之方法，並不足援為有利於被告認定之依據，被告行為時所具有為自己
      不法所有之意圖，至屬灼然。被告雖於本院辯稱該車輛於九十一年六月底，因
      故障停放臺北市○○路附近，約二、三日後遭拖吊，有沈姓友人可為證明，且
      提出各類所得扣繳暨免扣繳憑單影本一紙，資以證明渠於九十一年九月、十月
      間任職於高宇木造樓梯扶手有限公司；然按詐欺罪屬即成犯，於施行詐術取得
      財物時即屬既遂，嗣後該車輛究係基於何種原因而喪失占有，暨是否於其他處
      所任職，均與已成立之詐欺取財罪無關，該部分既不足為有利於被告認定之依
      據，本院認無再予調查之必要。
    綜右事證，被告所為否認犯罪之辯解，核屬卸責之詞，並不足採信，被告右揭犯
    罪行為，已經證明，應依法論科。
二、被告自始即無支付租金之意圖，佯以承租車輛使用為由，使長青公司陷於錯誤而
    交付右揭車輛，與基於合法權源取得車輛之際，變更持有為所有之意思而續行管
    領之情形有間，是核被告右揭行為，係犯刑法第三百三十九條第一項詐欺取財罪
    ，公訴人認被告所為係犯刑法第三百三十五條第一項侵占罪，容有未洽，惟因被
    告取得右揭物品之社會基本事實同一，起訴法條爰予變更。
三、原審法院經審理結果，對被告為論罪科刑之判決，固非全屬無見。惟查，依諸右
    揭事證，被告應係犯刑法詐欺取財罪，原審依侵占罪予以論處，即有未合。被告
    否認犯罪而提起上訴，固無理由，然原審判決既有右揭可議，自應由本院將原審
    判決撤銷並予以改判。經查，被告曾因犯竊盜罪、違反槍砲彈藥刀械管制條例罪
    、詐欺罪、賭博罪、違反動產擔保交易法罪，分經法院判處有期徒刑、拘役、罰
    金確定，有本院被告全國前案紀錄表在卷可稽，爰審酌被告品行、智識程度、犯
    罪動機、目的、手段、所生危害及犯罪後態度等一切情狀，量處如主文第二項所
    示之刑，並諭知如易科罰金之折算標準。
據上論斷，應依刑事訴訟法第三百六十九條第一項前段、第三百六十四條、第二百九
十九條第一項前段、第三百條，刑法第三百三十九條第一項、第四十一條第一項前段
，罰金罰鍰提高標準條例第一條前段、第二條判決如主文。
本案經檢察官張啟彬到庭執行職務
中    華    民    國      九十二      年      九      月     二十三     日
                            臺灣高等法院刑事第十九庭
                                審判長法  官  許  國  宏
                                      法  官  洪  光  燦
                                      法  官  林  勤  純
右正本證明與原本無異。
本判決不得上訴。
                                      書記官  葉  瑩  庭
中    華    民    國      九十二      年      九      月     二十四     日
附錄本案論罪科刑法條全文
刑法第三百三十九條
意圖為自己或第三人不法之所有，以詐術使人將本人或第三人之物交付者，處五年以
下有期徒刑、拘役或科或併科一千元以下罰金。
以前項方法得財產上不法之利益或使第三人得之者，亦同。
前二項之未遂犯罰之。


司法院資訊處製作；財團法人民間司法改革基金會備份。
